【裁判字號】    95,訴,1781
【裁判日期】    950810
【裁判案由】    毒品危害防制條例
【裁判全文】
台灣台中地方法院刑事判決              95年度訴字第1781號
公  訴  人  臺灣臺中地方法院檢察署檢察官
被      告  甲○○原名：劉江.
                    國民
上列被告因毒品危害防制條例案件，經檢察官提起公訴（95年度
毒偵字第1650號），經本院合議庭裁定，由受命法官依法獨任進
行簡式審判程序判決如下：
    主  文
甲○○（原名：劉江寧）連續施用第一級毒品，處有期徒刑捌月
，扣案之注射針筒壹支，沒收；又施用第二級毒品，處有期徒刑
月；應執行有期徒刑拾月，扣案之注射針筒壹支，沒收。
    事  實
一、甲○○（原名：劉江寧）素行極為不佳，前曾犯違反槍砲彈
    藥刀械管制條例、違反肅清煙毒條例、違反麻醉藥品管理條
    例、偽造文書等罪（均未構成累犯），甲○○前因施用毒品
    案件，經觀察、勒戒後，認有繼續施用毒品之傾向，經本院
    裁定送強制戒治，於民國（下同）九十一年八月七日強制戒
    治期滿執行完畢，由臺灣臺中地方法院檢察署檢察官於九十
    一年八月三十日，以九十一年度戒毒偵字第三五六號不起訴
    處分確定，詎仍不知戒絕毒癮，甲○○復基於施用第一級毒
    品之概括犯意，自九十四年七月二十五日起至九十五年三月
    十七日下午二十二時許在其台中縣東勢鎮○○里○○○街七
    十二巷十號住處，以注射針筒注射血管之方式連續施用第一
    級毒品海洛因多次，平均二天施用一次。甲○○另基於施用
    第二級毒品之犯意，於九十五年三月十五日下午十五時許在
    綽號「阿豐」之友人位於苗栗縣卓蘭鎮之住處，以將第二級
    毒品安非他命置於過濾器裡，其下以火燃燒，吸食其產生之
    煙霧之方式    施用第二級毒品安非他命一次。嗣為警於九
    十五年三月十七日晚上二十一時許，在臺中縣東勢鎮○○○
    街七十二巷十號搜索查獲，並當場扣得其所有供犯施用第一
    級毒品海洛因所用之注射針筒一支。
二、案經臺中縣警察局和平分局報請臺灣台中地方法院檢察署檢
    察官偵查起訴。
    理  由
一、按除被告所犯為死刑、無期徒刑、最輕本刑為三年以上有期
    徒刑之罪或高等法院管轄第一審案件者外，於前條第一項程
    序進行中，被告先就被訴事實為有罪之陳述時，審判長得告
    知被告簡式審判程序之旨，並聽取當事人、代理人、辯護人
    及輔佐人之意見後，裁定進行簡式審判程序，刑事訴訟法第
    二百七十三條之一第一項定有明文。本件被告所犯係死刑、
    無期徒刑、最輕本刑為三年以上有期徒刑以外之罪，其於準
    備程序中就被訴事實為有罪之陳述，且經審判長告知被告簡
    式審判程序之旨，並聽取公訴人及被告之意見後，本院合議
    庭認為適宜而裁定由受命法官獨任進行簡式審判程序，合先
    敘明。
二、上揭事實，業據被告甲○○於本院審理時，坦承不諱，並有
    被告所有之供犯施用第一級毒品海洛因所用之注射針筒一支
    扣案足資佐證，而被告為警查獲，經警採其尿液送請私立中
    山醫學大學附設醫院藥物濫用檢測中心檢驗結果，檢出甲基
    安非他命及嗎啡均呈陽性反應，此有該檢測中心九十五年四
    月六日第六五四六四二號尿液篩檢檢驗報告一份在卷可憑，
    此外，復有相片一幀、前揭臺灣台中地方法院檢察署不起訴
    處分書及被告之刑案資料查註紀錄表、臺灣高等法院被告全
    國前案紀錄表各一紙附卷可稽，事證至臻明確，被告甲○○
    違反毒品危害防制條例犯行均洵堪認定。
三、按行為後法律有變更者，適用行為時之法律。但行為後之法
    律有利於行為人者，適用最有利於行為人之法律，修正後刑
    法第二條第一項定有明文。次按刑法第二條第一項所稱之法
    律，係指刑罰所依存之整體法律狀態，故法律有變更應指足
    以影響行為之可罰性與法律效果之法令因修正或廢止而有所
    變更而言。所以刑法法律變更概念，應界定在法律規定之改
    變，足以影響刑罰權判斷者而言，刑法總則之變更，自然會
    影響到個別犯罪之成立，乃至於法律效果之結構，自屬法律
    變更，應為新舊法之比較。而被告行為後，刑法第五十六條
    業於九十四年一月七日修正，九十四年二月二日公布，並於
    九十五年七月一日施行，修正之後，原屬連續犯之數個犯罪
    行為，依新法應數罪併罰，比較修正前之規定，可依裁判上
    一罪論處，顯然修正前之規定有利於被告，如仍依修正後之
    規定，對於被告極為不利，從而，解釋上對於刑法第二條之
    解釋，應包括此種影響罪刑加重之規定。本件被告於舊法時
    期所犯之連續施用第一級毒品罪，依裁判時之新法第二條第
    一項比較之結果，以舊法較有利於行為人，應依舊刑法第五
    十六條，逕以一連續施用第一級毒品罪論處。又比較適用最
    有利於行為人之法律，應就罪刑有關之一切情形，比較其全
    部之結果，而為一體之適用，不應一部分適用新法，一部分
    適用舊法（最高法院二十九年上字第九六四號判例要旨參照
    ）。又被告行為後，刑法第五十一條第五款已修正數罪併罰
    定其應執行者：「宣告多數有期徒刑者，於各刑中之最長期
    以上，各刑合併之刑期以下，定其刑期。但不得逾三十年。
    」，與舊法規定之數罪併罰定其應執行者：「宣告多數有期
    徒刑者，於各刑中之最長期以上，各刑合併之刑期以下，定
    其刑期。但不得逾二十年。」之規定相較，自以舊法規定之
    定應執行刑之上限為二十年對行為人較為有利，此為影響行
    為人刑罰之法律效果，是被告行為後法律已有所變更，經比
    較新舊刑法第五十一條第五款之規定，應依刑法第二條第一
    項之規定，適用最有利於行為人之舊法，而定其應執行之刑
    。次按海洛因、安非他命分別係毒品危害防制條例第二條第
    二項第一款、第二款所定之第一級毒品、第二級毒品，不得
    非法施用，是核被告甲○○所為，係犯毒品危害防制條例第
    十條第一項、第二項之施用第一級毒品罪及施用第二級毒品
    罪。被告施用第一、二級毒品前後持有第一、二級毒品之低
    度行為，應分別為其施用第一、二級毒品之高度行為所吸收
    ，均不另論罪。被告先後多次施用第一級毒品海洛因之行為
    ，時間緊接，犯罪構成要件相同，顯係出於概括之犯意為之
    ，為連續犯，應依刑法第五十六條之規定以一罪論，並加重
    其刑。被告所犯施用第一級毒品、施用第二級毒品罪二罪之
    間，犯意各別，行為互殊，應予分論併罰。爰審酌被告甲○
    ○犯罪之動機、目的、手段、品行極為不佳，詳如前述，此
    有台灣台中地方法院檢察署刑案資料查註紀錄表一份在卷可
    按，被告曾有施用毒品不良素行，經執行完畢後，仍不知警
    惕，再次施用毒品，經檢察官依初次勒戒、觀察後無繼續施
    用傾向為不起訴處分確定後，仍不知悔改警惕，猶繼續施用
    毒品不輟，情節非輕，有失政府制定毒品危害防制條例之立
    法美意，本不宜寬貸，惟此乃自戕且容易成癮之行為，從另
    一角度觀察，應視同病人看待，及犯後已坦承犯行，態度良
    好等一切情狀，分別量處如主文所示之刑，並定其應執行刑
    ，以資懲儆。至於扣案之注射針筒一支係屬被告甲○○所有
    供犯施用第一級毒品海洛因所用之物，爰依刑法第三十八條
    第一項第二款之規定，予以宣告沒收。
據上論斷，應依刑事訴訟法第二百九十九條第一項前段、第二百
七十三條之一第一項，毒品危害防制條例第十條第一項、第二項
，刑法第二條第一項前段、第十一條前段、修正前刑法第五十六
條、第五十一條第五款、第三十八條第一項第二款，判決如主文
。
中    華    民    國    95    年    8     月    10    日
                  刑事第八庭    法  官  洪俊誠
以上正本證明與原本無異。
如不服本判決，應於判決送達後十日內向本院提出上訴狀，上訴
於臺灣高等法院臺中分院(須附繕本)。
                                書記官  蕭榮峰
中    華    民    國    95    年    8     月    10    日
附錄論罪科刑實體法條文：
毒品危害防制條例第十條：
施用第一級毒品者，處六月以上五年以下有期徒刑。
施用第二級毒品者，處三年以下有期徒刑。


司法院資訊處製作；財團法人民間司法改革基金會備份。
